【裁判字號】    95,訴,160
【裁判日期】    950310
【裁判案由】    強盜等
【裁判全文】
臺灣彰化地方法院刑事判決        九十五年度訴字第一六０號
公  訴  人  臺灣彰化地方法院檢察署檢察官
被      告  丙○○
            辛○○
                    號
                    （
共      同
指定辯護人  本院公設辯護人  己○○
上列被告因強盜等案件，經檢察官提起公訴（九十四年度偵字第
九二０六號），本院判決如下：
    主  文
丙○○未經許可，製造可發射子彈具有殺傷力之改造手槍，處有
期徒刑伍年柒月，併科罰金新臺幣拾伍萬元，罰金如易服勞役，
以新臺幣玖佰元即銀元佰元折算壹日，扣案如附表貳所示之物
均沒收之；又共同連續意圖為自己不法之所有，攜帶兇器，以強
暴、脅迫至使不能抗拒，而取他人之物，處有期徒刑捌年拾月，
扣案如附表貳、所示之物均沒收之。應執行有期徒刑拾肆年貳
月，併科罰金新臺幣拾伍萬元，罰金如易服勞役，以新臺幣玖佰
元即銀元佰元折算壹日，扣案如附表貳、所示之物均沒收之
。
辛○○共同連續意圖為自己不法之所有，攜帶兇器，以強暴、脅
迫至使不能抗拒，而取他人之物，處有期徒刑捌年，扣案如附表
貳、所示之物均沒收之；又收受贓物，處有期徒刑月。應執
行有期徒刑捌年貳月，扣案如附表貳、所示之物均沒收之。
    事  實
一、丙○○於民國九十三年初某日，在臺中市第一廣場某模型槍
    店，以新臺幣（下同）七、八千元之價格，購得不具殺傷力
    之仿ＳＩＧ  ＳＡＵＥＲ廠Ｐ二二０型半自動玩具手槍一枝
    及彈殼數顆；後於九十四年七月間，明知非經主管機關許可
    ，不得製造具有殺傷力之列管槍、彈，因好奇、好玩之故，
    竟基於製造可發射子彈具有殺傷力之改造手槍及製造具殺傷
    力子彈之犯意（製造之初無供犯罪之意），未經許可，在其
    位於彰化縣伸港鄉○○村○○路九之三號（起訴書誤載為彰
    化縣伸港鄉○○路三四號）住處，將上開玩具手槍一枝，以
    所有之鑽孔機（未扣案，已丟棄滅失）貫通手槍槍管，再換
    裝土造金屬槍管，而製造具殺傷力之改造手槍一支（槍枝管
    制編號0000000000號，如附表貳編號一所示），
    並同時自行以銼刀（未扣案，已滅失）磨彈頭而製造具殺傷
    力之土造子彈六顆（均具直徑約八點七ＭＭ金屬彈頭）。
二、丙○○因缺款，竟又另行起意，興起持上開所製造具殺傷力
    、足供為兇器使用之槍、彈犯強盜罪之意，基於強盜之為自
    己不法所有意圖之概括犯意，先後於如附表壹所示之時間、
    地點，或獨自一人（指附表壹編號一、四所示部分），或與
    亦因缺款而具有強盜之為自己不法所有意圖之概括犯意聯絡
    及未經許可，持有具殺傷力改造手槍、子彈概括犯意聯絡之
    辛○○（原名蔡天二），以如附表壹所示之強暴、脅迫方式
    ，致使如附表壹所示之庚○○等人不能抗拒，而強取或使其
    交付財物（指附表壹編號一至四所示部分），或於著手實施
    強盜行為後，因未能得逞而未遂（指附表壹編號五所示部分
    ）。
三、辛○○於九十四年十一月十六日下午九時四十分許丙○○獨
    自為如附表壹編號一所示加重強盜犯行之前，因丙○○向其
    假稱欲訪友，乃應丙○○之要求，以其不知情之弟弟蔡展志
    所有之車牌號碼Ｐ六─０六八八號自小客車，搭載辛○○前
    往如附表壹編號一所示之己巧電子遊藝場（起訴書誤載為已
    巧電子遊藝場），於丙○○進入上開遊藝場為如附表壹編號
    一所示之加重強盜犯行時，其因不知情、誤以為丙○○係尋
    訪友人，乃駕車在上開遊藝場外附近等候丙○○，旋丙○○
    強盜得手並進入車內，辛○○於其駕車搭載丙○○離去之途
    中，因丙○○之告知而明知丙○○所交付之現金三千元，係
    丙○○甫強盜所得之部分款項，竟仍基於收受贓物之故意而
    加以收受之。
四、嗣於如附表壹編號五所示之時、地，丙○○實施強盜行為未
    遂而逃逸之際，在現場遺落其所製造具殺傷力之子彈二顆（
    其中一顆經鑑驗試射，另一顆為附表貳編號二所示子彈二顆
    之其中一顆），經甲○○撿拾報警處理，乃為警循線於九十
    四年十一月二十九日下午三時四十分許，在辛○○位於彰化
    縣和美鎮○○里○○○村○街二九號住處查獲，並在上址及
    車牌號碼Ｐ六─０六八八號自小客車內起獲丙○○所製造，
    並屬供犯強盜罪所用之前開改造手槍一枝（如附表貳編號一
    所示）及子彈三顆（其中二顆經鑑驗試射，另一顆為附表貳
    編號二所示子彈二顆之其中一顆）、丙○○所有於為強盜罪
    時所穿著之黑色夾克一件及其所有如附表所示供犯強盜罪
    所用之物等物扣案。
五、案經彰化縣警察局和美分局報請臺灣彰化地方法院檢察署檢
    察官偵查起訴。
    理  由
一、訊據被告丙○○、辛○○二人對於上揭事實均坦承不諱，且
    有證人庚○○、戊○○、乙○○、丁○○、甲○○等人分別
    於警、偵訊及本院審理時之證述、內政部警政署刑事警察局
    槍彈鑑定書一份及照片五十九幀在卷可稽，並有被告丙○○
    為強盜犯行時所穿著之黑色夾克一件、被告丙○○製造之改
    造手槍一枝（如附表貳編號一所示）及子彈五顆（其中三顆
    經鑑驗試射，另二顆如附表貳編號二所示）及被告丙○○所
    有如附表所示、供犯強盜罪所用之物扣案可佐，本件事證
    明確，被告丙○○、辛○○二人前開犯行均洵足認定。
二、核被告丙○○如事實欄一所示之行為，係犯槍砲彈藥刀械管
    制條例第八條第一項之未經許可，製造可發射子彈具有殺傷
    力之改造手槍罪、同條例第十二條第一項之未經許可，製造
    具殺傷力之子彈罪；被告丙○○如事實欄二（即如附表壹編
    號一至五）及被告辛○○如事實欄二（即如附表壹編號二、
    三、五）所示之強盜犯行，均有刑法第三百二十一條第一項
    第三款所定攜帶兇器之情形，被告丙○○就如附表壹編號一
    至四所示及被告辛○○就如附表壹編號二、三所示強盜犯行
    ，均係犯刑法第三百三十條第一項之攜帶兇器強盜罪，被告
    丙○○、辛○○二人所為如附表壹編號五所示之強盜行為，
    則均係犯刑法第三百三十條第二項、第一項之攜帶兇器強盜
    未遂罪；又被告辛○○就事實欄二（即如附表壹編號二、三
    、五）所示，另犯有槍砲彈藥刀械管制條例第八條第四項之
    未經許可，持有可發射子彈具有殺傷力之改造手槍罪、同條
    例第十二條第四項之未經許可，持有具殺傷力之子彈罪；再
    被告辛○○就如事實欄三所示之行為，則係犯刑法第三百四
    十九條第一項之收受贓物罪。被告丙○○、辛○○就如附表
    壹編號二、三所示之加重強盜既遂、如附表壹編號五所示之
    加重強盜未遂及如附表壹編號二、三、五所示之未經許可，
    持有具殺傷力改造手槍及未經許可，持有具殺傷力子彈之犯
    行間，均有犯意聯絡與行為分擔，均應論以共同正犯。又被
    告丙○○未經許可，製造槍、彈後，復持有之行為，其持有
    改造手槍、子彈之低度行為，應為前開製造之高度行為所吸
    收，均不另論罪。被告丙○○、辛○○二人先後多次之加重
    強盜既遂、加重強盜未遂犯行，及被告辛○○就如附表壹編
    號二、三、五所示先後三次之未經許可，持有改造手槍及未
    經許可，持有子彈之犯行，均時間緊接，犯罪基本構成要件
    相同，顯各係基於概括之犯意反覆為之，均為連續犯，應依
    連續犯之規定，就被告丙○○、辛○○二人加重強盜部分，
    各論以較重之加重強盜既遂罪，並就被告辛○○未經許可，
    持有改造手槍及未經許可，持有子彈部分，各論以一罪，並
    均加重其刑。再被告丙○○以一行為同時製造具有殺傷力之
    改造手槍及子彈，係屬想像競合犯，應依刑法第五十五條之
    規定，從一較重之未經許可、製造可發射子彈具有殺傷力之
    改造手槍罪處斷；被告辛○○於如附表壹編號二、三、五所
    示之時、地，各以一行為同時持有槍、彈，同為想像競合犯
    ，應從一較重之未經許可，持有改造手槍罪處斷；被告丙○○、辛○○二人就如附表壹編號二所示，係以一行為同時對
    被害人戊○○、乙○○為加重強盜犯行，亦屬想像競合犯，
    應依刑法第五十五條之規定從一重處斷。被告辛○○所犯上
    開連續加重強盜及連續未經許可，持有改造手槍犯行，有方
    法結果之牽連關係，應依刑法第五十五條之規定，從一較重
    之連續加重強盜罪處斷。被告丙○○製造槍枝之初，並無供
    犯罪之意，已據被告丙○○供明在卷，其嗣後另行起意，持
    以供犯強盜罪，其所犯未經許可，製造改造手槍及連續加重
    強盜犯行，犯意各別，罪質互殊，應予分論併罰；被告辛○○所犯連續加重強盜及收受贓物犯行，亦屬犯意各別，行為
    互殊，應予分論併罰。爰審酌被告丙○○、辛○○二人之素
    行、犯罪之動機、目的、手段、對如附表壹所示之被害人所
    生之損害、對社會秩序之危害及其二人犯罪後之態度等一切
    情狀，分別量處如主文第一、二項所示之刑，並就被告丙○○未經許可，製造槍枝之併科罰金部分諭知易服勞役之折算
    標準，及就其二人定應執行刑，並就被告丙○○定應執行刑
    之併科罰金部分諭知易服勞役之折算標準，以示懲儆。
三、扣案如附表貳所示之物，均屬違禁物，均應依刑法第三十八
    條第一項第一款規定宣告沒收之；至如附表所示之物，則
    係被告丙○○所有、供犯強盜罪時所用之物一節，已據被告
    丙○○供明在卷，爰依刑法第三十八條第一項第二款之規定
    併予宣告沒收之。至扣案之黑色夾克一件及打火機一只，固
    為被告丙○○所有之物，然並非供犯本案所用或預備之物，
    亦非屬違禁物，核與沒收之要件不符，爰不予宣告沒收之。
據上論斷，應依刑事訴訟法第二百九十九條第一項前段，槍砲彈
藥刀械管制條例第八條第一項、第四項、第十二條第一項、第四
項，刑法第十一條前段、第二十八條、第五十六條、第三百三十
條第一項、第三百四十九條第一項、第五十五條、第四十二條第
二項、第五十一條第五款、第三十八條第一項第一款、第二款，
罰金罰鍰提高標準條例第一條前段、第二條，現行法規所定貨幣
單位折算新臺幣條例第二條，判決如主文。
本案經檢察官高如應到庭執行職務
中    華    民    國  九十五  年    三    月    十    日
                  刑事第二庭    審判長法官  王義閔
                                法      官  鄭舜元
                                法      官  李雅俐
以上正本證明與原本無異。
如不服本判決，應於判決送達後十日內，向本院提出上訴狀（須
附繕本）。
中    華    民    國  九十五  年    三    月    十    日
                                書記官  陳秀娟
附錄論罪科刑法條：
槍砲彈藥刀械管制條例第八條第一項、第四項：
未經許可，製造、販賣或運輸鋼筆槍、瓦斯槍、麻醉槍、獵槍、
空氣槍或第四條第一項第一款所定其他可發射金屬或子彈具有殺
傷力之各式槍砲者，處無期徒刑或五年以上有期徒刑，併科新臺
幣一千萬元以下罰金。
未經許可，持有、寄藏或意圖販賣而陳列第一項所列槍枝者，處
三年以上十年以下有期徒刑，併科新臺幣七百萬元以下罰金。
槍砲彈藥刀械管制條例第十二條第一項、第四項：
未經許可，製造、販賣或運輸子彈者，處一年以上七年以下有期
徒刑，併科新臺幣五百萬元以下罰金。
未經許可，持有、寄藏或意圖販賣而陳列子彈者，處五年以下有
期徒刑，併科新臺幣三百萬元以下罰金。
刑法第三百二十八條第一項：
意圖為自己或第三人不法之所有，以強暴、脅迫、藥劑、催眠術
或他法，至使不能抗拒，而取他人之物或使其交付者，為強盜罪
，處五年以上有期徒刑。
刑法第三百三十條第一項：
犯強盜罪而有第三百二十一條第一項各款情形之一者，處七年以
上有期徒刑。
刑法第三百二十一條第一項第三款：
犯竊盜罪而有左列情形之一者，處六月以上五年以下有期徒刑：
三  攜帶兇器而犯之者。
刑法第三百四十九條第一項：
收受贓物者，處三年以下有期徒刑、拘役或五百元以下罰金。
附表壹：
┌──┬────┬────┬───────────────────────┐
│編號│時    間│地    點│加重強盜情形（含被害人、所得財物）            │
├──┼────┼────┼───────────────────────┤
│ 一 │九十四年│彰化縣伸│由丙○○獨自一人持客觀上足供為兇器使用之如附表│
│    │十一月十│港鄉全興│貳編號一所示之槍枝（內有所製造具殺傷力之子彈約│
│    │六日下午│村中興路│三、四顆）朝天花板射擊一發子彈，並喝令店員黃靖│
│    │九時四十│三段七一│惠拿錢出來，致使庚○○不能抗拒，於庚○○打開櫃│
│    │分許    │五號己巧│檯抽屜後，強取抽屜內之現金約六千餘元。        │
│    │        │電子遊藝│                                              │
│    │        │場      │                                              │
├──┼────┼────┼───────────────────────┤
│ 二 │九十四年│彰化縣和│由辛○○駕駛車牌號碼Ｐ六－０六八八號自小客車在│
│    │十一月十│美鎮竹營│外把風、接應，丙○○持客觀上足供為兇器使用之如│
│    │八日下午│里忠誠路│附表貳編號一所示之槍枝（內有所製造具殺傷力之子│
│    │十一時四│九十五號│彈約三、四顆）進入，並向在櫃檯之員工戊○○、李│
│    │十分許  │之七星汽│勇源脅迫稱：你要不要試試看槍是真的還是假的等語│
│    │        │車旅館之│，致使前開二人不能抗拒，而強取抽屜內之現金七千│
│    │        │櫃檯    │餘元，得手後，搭乘辛○○駕駛之上開車輛逃逸，所│
│    │        │        │得由丙○○與辛○○朋分花用。                  │
├──┼────┼────┼───────────────────────┤
│ 三 │九十四年│彰化縣彰│由辛○○駕駛車牌號碼Ｐ六－０六八八號自小客車在│
│    │十一月二│化市中山│外把風、接應，丙○○將客觀上足供為兇器使用之如│
│    │十二日凌│路三段九│附表貳編號一所示之槍枝（內有所製造具殺傷力之子│
│    │晨五時十│七六號之│彈約三、四顆）藏放在腰際後進入，並取出上開改造│
│    │分許    │京橋汽車│手槍一枝，向在櫃檯之員工丁○○脅迫稱：你要不要│
│    │        │旅館之櫃│試試看槍是真的還是假的等語，並喝令拿出錢來，致│
│    │        │檯      │使丁○○不能抗拒而打開櫃檯抽屜後，強取抽屜內之│
│    │        │        │現金約七千元，得手後，搭乘辛○○駕駛之上開車輛│
│    │        │        │逃逸，所得由丙○○與辛○○朋分花用。          │
├──┼────┼────┼───────────────────────┤
│ 四 │九十四年│彰化現伸│由丙○○獨自一人持客觀上足供為兇器使用之如附表│
│    │十一月二│港鄉全興│貳編號一所示之改造手槍一枝（內有所製造具殺傷力│
│    │十四日凌│村中興路│之子彈約三、四顆）藏放在外衣口袋內，並於進入遊│
│    │晨五時許│三段七一│藝場後，將槍柄拉出至口袋之外，向當時在櫃檯之不│
│    │        │五號已巧│詳姓名之成年女子（為員工庚○○之友人）出示上開│
│    │        │電子遊藝│改造手槍一枝，致使前開成年女子不能抗拒，而使其│
│    │        │場      │交付內裝有現金約七千元之塑膠罐一個。          │
├──┼────┼────┼───────────────────────┤
│ 五 │九十四年│彰化縣彰│由辛○○駕駛車牌號碼Ｐ六－０六八八號自用小客車│
│    │十一月二│化市茄南│在外把風、接應，丙○○持客觀上足供為兇器使用之│
│    │十九日上│里金馬路│如附表貳編號一所示之改造手槍一枝（內有所製造具│
│    │午六時十│二段一二│殺傷力之子彈約三、四顆）進入，於員工甲○○乘隙│
│    │分許    │九號金馬│抓住其持槍之右手，並因甲○○滑倒而將其拉倒在地│
│    │        │汽車旅館│時，復以左手拾起掉落在地上之前開改造手槍一枝，│
│    │        │之櫃檯  │以槍柄猛力毆擊甲○○之前額二、三下，致使甲○○│
│    │        │        │不能抗拒，惟辛○○因槍內之子彈有二顆掉落在地上│
│    │        │        │，且見天色已亮，因緊張之故，乃搭乘辛○○上開所│
│    │        │        │駕車輛離去現場，因此未能得逞而未遂。          │
└──┴────┴────┴───────────────────────┘
附表貳：
一、具殺傷力之仿ＳＩＧ  ＳＡＵＥＲ廠Ｐ二二０型半自動手槍
    製造之槍枝換裝土造金屬槍管而成之改造手槍一枝（槍枝管
    制編號0000000000號）。
二、具殺傷力之土造子彈二顆（均具直徑約八點七ＭＭ金屬彈頭
    ）。
附表：
一、米色布帽一頂（供強盜時遮掩面容以防辨識之用）。
二、黑色皮包一個（供強盜時裝放如附表貳編號一所示改造手槍
    之用）。


司法院資訊處製作；財團法人民間司法改革基金會備份。
